---
title: "Creando vignettes"
author: "Mauricio Garcia Tec"
date: "`r Sys.Date()`"
output: rmarkdown::html_vignette
vignette: >
  %\VignetteIndexEntry{Crear vignettes}
  %\VignetteEngine{knitr::rmarkdown}
  %\VignetteEncoding{UTF-8}
---

Las viñetas son una forma cómoda y práctica de documentar paquetes a través de ejemplos o tutoriales. Las viñetas se pueden construir facilmente usando `rmarkdown` y `devtools`.

El primer paso para hacer una viñeta es abrir nuestro paquete con el directorio de trabajo en la carpeta principal y usar la opción:

```{r, eval=FALSE}
devtools::use_vignette("<vignette_name>")
```

Una vez hecho esto, se creara el archivo `<vignette_name>.Rmd` en la dirección:

```
<package_name>/
  |-- vignettes/
  |--   |-- <vignette_name>.Rmd
```

A continuación debemos abrir el archivo creado, que se trata de un `rmarkdown` en HTML convencional con algunas excepciones.

1. **El header yaml**

El tipo de output declarado en el header es `output: rmarkdown::html_vignette` a diferencia de las opcion convencional `output: rmarkdown::html_document` al crear un `rmarkdown` en html. Esta opcion lo que hace es darle el formato y estilo adecuado al html.

Este tipo de documento tiene las principales diferencias técnicas

- El tamaño de las imagenes no es dinámico y es de menor tamaño por default
- No usa el estilo Twitter Bootstrap de CSS


2. **Macros para crear entradas de viñetas en la paqueteria**

El header debe contener las siguientes entradas 

```
vignette: >
  %\VignetteIndexEntry{<vignette_name>}
  %\VignetteEngine{knitr::rmarkdown}
  %\VignetteEncoding{UTF-8}
```
donde hay que sustituir `<vignette_name>` por el nombre de nuestra viñeta. El objtivo de estos comandos es garantizar que al momento de construir la viñeta se agreguen entradas apropiadas en la documentación del paquete. 

#### Construcción de la viñeta

Las viñetas se construiran automáticamente cuando instalemos el paquete una vez subido al CRAN. Sin embargo, en un ambiente de pruebas debemos usar un comando adicional, por ejemplo:

```{r, eval = FALSE}
devtools::build_vignettes()
devtools::install()
```
 o 
 
 
```{r, eval = FALSE}
devtools::install_github("user/repo", build_vignettes = TRUE)
```

#### Navegar las vignettes

Una vez instalado un paquete, las vignettes pueden explorarse con el comando

```{r, eval = FALSE}
browseVignettes(package = "<package_name>")
```


#### Si ya tenian un markdown html y quieren agregarlo como vignette

En este caso lo único que tenemos que hacer es 

i. Incluir el archivo `.Rmd` en la carpeta `vignettes/` del paquete (crearla si no existe), y y remover la o
ii. Remover la línea output: `rmarkdown::html_document` del header y agregar las líneas

```
output: rmarkdown::html_vignette
vignette: >
  %\VignetteIndexEntry{Vignette Title}
  %\VignetteEngine{knitr::rmarkdown}
  %\VignetteEncoding{UTF-8}
```

