---
title: "agregar_datos"
output: 
  rmarkdown::html_vignette
vignette: >
  %\VignetteIndexEntry{agregar_datos}
  %\VignetteEngine{knitr::rmarkdown}
  %\VignetteEncoding{UTF-8}
---
Esta vineta es un ejemplo de como agregar datos.

1. Lo primero es cargar los datos a su ambiente.

```{r, eval=FALSE}
senado_votaciones <- readRDS("C:/Github/votacionEspacialMexico/source_rds/L63_A2_N1_PO1_RESULTS.RDS")
```

El siguiente es usar devtools para agregarlo al paquete. Usar `devtools::use_data` agregara una entrada en la carpeta `data/` del paquete.

```{r, eval =FALSE}
devtools::use_data()
devtools::use_data(senado_votaciones)
```

Tambien podemos documentar usando devtools de manera similar a una funcion del paquete

```{r, eval=FALSE}
#' @title datos de votaciones del senado
#' @description datos de votaciones del senado
#' @format primeras tres columnas informacion de votaciones
#' las siguientes votaciones de cada senador
#' 1 es que voto que si
"senado_votaciones"

```


Para agregarlo hay que correr `devtools::document` y ademas al instalar el paquete hay que agregar el comando `build_vignettes = TRUE` como sigue:

```{r, eval=FALSE}
devtools::document()
devtools::install(build_vignettes = TRUE)
```

